ACORDAO-COMPLETO-2438201

ACÓRDÃO 1160/2022 ATA 5/2022 - PRIMEIRA CÂMARA

VISTOS, relatados e discutidos estes autos de tomada de contas especial instaurada por Instituto Nacional do Seguro Social (INSS) , em desfavor de Vasthi Martins Batista Neto, em razão da concessão irregular de benefícios previdenciários no âmbito da Agência de Previdência Social de Registro, vinculada à Gerência Executiva do INSS em Santos/SP (GEX Santos) ,
ACORDAM os Ministros do Tribunal de Contas da União, reunidos em sessão da 1ª Câmara, ante as razões expostas pelo Relator, em:
9.1. julgar, com fundamento nos arts. 1º, inciso I, 16, inciso III, alíneas "b" e "d", 19 e 23, inciso III, da Lei 8.443/1992, irregulares as contas de Vasthi Martins Batista Neto, condenando-a ao pagamento das quantias abaixo especificadas, fixando-lhe o prazo de quinze dias, a contar da notificação, para que seja comprovado, perante o Tribunal (art. 214, inciso III, alínea "a", do Regimento Interno) , o recolhimento da dívida aos cofres do Instituto Nacional do Seguro Social, atualizada monetariamente e acrescida dos juros de mora calculados a partir das datas de ocorrência indicadas até a data do efetivo recolhimento, na forma prevista na legislação em vigor:
	Data da ocorrência
	Valor (Cr$) 

	01/09/1983
	 17.388,00 

	01/10/1983
	 17.388,00 

	01/11/1983
	 17.388,00 

	01/12/1983
	 28.560,00 

	01/01/1984
	 28.560,00 

	01/02/1984
	 28.560,00 

	01/03/1984
	 28.560,00 

	01/04/1984
	 28.560,00 

	01/05/1984
	 28.560,00 

	01/06/1984
	 48.588,00 

	01/07/1984
	 48.588,00 

	01/08/1984
	 48.588,00 

	01/09/1984
	 48.588,00 

	01/10/1984
	 48.588,00 

	01/11/1984
	 48.588,00 

	01/12/1984
	 83.250,00 

	01/01/1985
	 83.250,00 

	01/02/1985
	 83.250,00 

	01/03/1985
	 83.250,00 

	01/04/1985
	 83.250,00 

	01/05/1985
	 83.250,00 

	01/06/1985
	 166.560,00 

	01/07/1985
	 166.560,00 

	01/08/1985
	 166.560,00 

	01/09/1985
	 166.560,00 

	01/10/1985
	 166.560,00 

	01/11/1985
	 166.560,00 

	01/12/1985
	 300.000,00 

	01/01/1986
	 300.000,00 

	01/02/1986
	 300.000,00 

	28/02/1986
	 300.000,00 

	Data da ocorrência
	Valor (Cz$) 

	01/04/1986
	402,00 

	01/05/1986
	402,00 

	01/06/1986
	402,00 

	01/07/1986
	402,00 

	01/08/1986
	402,00 

	01/09/1986
	402,00 

	01/10/1986
	402,00 

	01/11/1986
	402,00 

	01/12/1986
	402,00 

	01/01/1987
	402,00 

	01/02/1987
	482,40 

	01/03/1987
	482,40 

	01/04/1987
	684,00 

	01/05/1987
	684,00 

	01/06/1987
	820,80 

	01/07/1987
	984,96 

	01/08/1987
	984,96 

	01/09/1987
	984,96 

	01/10/1987
	 1.200,00 

	01/11/1987
	 1.320,00 

	01/12/1987
	 1.500,00 

	01/01/1988
	 1.800,00 

	01/02/1988
	 2.250,00 

	01/03/1988
	 2.640,00 

	01/04/1988
	 3.120,00 

	01/05/1988
	 3.630,00 

	01/06/1988
	 4.356,00 

	01/07/1988
	 5.184,00 

	01/08/1988
	 6.222,00 

	01/09/1988
	 7.776,00 

	01/10/1988
	 9.480,00 

	01/11/1988
	 22.120,00 

	01/12/1988
	 30.800,00 

	01/01/1989
	 40.425,00 

	Data da ocorrência
	Valor (NCz$) 

	01/02/1989
	54,37 

	01/03/1989
	63,90 

	01/04/1989
	63,90 

	01/05/1989
	63,90 

	01/06/1989
	81,40 

	01/07/1989
	81,40 

	01/08/1989
	149,80 

	01/09/1989
	192,88 

	01/10/1989
	249,48 

	01/11/1989
	381,73 

	01/12/1989
	557,33 

	01/01/1990
	788,18 

	01/02/1990
	 1.283,95 

	01/03/1990
	 2.004,37 

	Data da ocorrência
	Valor (Cr$) 

	01/05/1990
	 3.674,06 

	01/06/1990
	 3.674,06 

	01/07/1990
	 3.857,76 

	01/08/1990
	 4.904,76 

	01/09/1990
	 5.203,46 

	01/10/1990
	 6.056,31 

	01/11/1990
	 6.425,14 

	01/12/1990
	 8.329,55 

	01/01/1991
	 8.836,62 

	01/02/1991
	 12.325,60 

	01/03/1991
	 15.895,46 

	01/04/1991
	 17.000,00 

	01/05/1991
	 17.000,00 

	01/06/1991
	 17.000,00 

	01/07/1991
	 17.000,00 

	01/08/1991
	 17.000,00 

	01/09/1991
	 17.000,00 

	01/10/1991
	 42.000,00 

	01/11/1991
	 42.000,00 

	01/12/1991
	 42.000,00 

	01/01/1992
	 42.000,00 

	01/02/1992
	 96.037,33 

	01/03/1992
	 96.037,33 

	01/04/1992
	 96.037,33 

	01/05/1992
	 96.037,33 

	01/06/1992
	 230.000,00 

	01/07/1992
	 230.000,00 

	01/08/1992
	 230.000,00 

	01/09/1992
	 230.000,00 

	01/10/1992
	 522.186,94 

	01/11/1992
	 522.186,94 

	01/12/1992
	 522.186,94 

	01/01/1993
	 522.186,94 

	01/02/1993
	1.250.700,00 

	01/03/1993
	1.250.700,00 

	01/04/1993
	1.709.400,00 

	01/05/1993
	1.709.400,00 

	01/06/1993
	3.303.300,00 

	01/07/1993
	3.303.300,00 

	31/07/1993
	4.639.800,00 

	Data da ocorrência
	Valor (CR$) 

	01/09/1993
	 5.534,00 

	01/10/1993
	 9.606,00 

	01/11/1993
	 12.024,00 

	01/12/1993
	 15.021,00 

	01/01/1994
	 18.760,00 

	01/02/1994
	 32.882,00 

	01/03/1994
	 42.829,00 

	01/04/1994
	 62.662,29 

	01/05/1994
	 96.165,85 

	01/06/1994
	 139.802,57 

	30/06/1994
	 178.172,50 

	Data da ocorrência
	Valor (R$) 

	05/08/1994
	64,79 

	05/08/1994
	29,46 

	08/09/1994
	64,79 

	08/09/1994
	29,46 

	10/10/1994
	70,00 

	10/10/1994
	32,95 

	08/11/1994
	70,00 

	08/11/1994
	33,44 

	07/12/1994
	70,00 

	07/12/1994
	34,06 

	06/01/1995
	70,00 

	06/01/1995
	35,17 

	07/02/1995
	70,00 

	07/02/1995
	50,94 

	07/03/1995
	70,00 

	07/03/1995
	36,54 

	07/04/1995
	70,00 

	07/04/1995
	36,90 

	08/05/1995
	70,00 

	08/05/1995
	37,42 

	07/06/1995
	100,00 

	07/06/1995
	38,13 

	07/07/1995
	139,10 

	07/08/1995
	139,81 

	11/09/1995
	140,78 

	06/10/1995
	141,19 

	08/11/1995
	141,67 

	07/12/1995
	142,25 

	08/01/1996
	142,88 

	07/02/1996
	143,58 

	07/03/1996
	144,21 

	09/04/1996
	144,52 

	08/05/1996
	144,64 

	10/06/1996
	156,95 

	05/07/1996
	157,70 

	07/08/1996
	158,25 

	06/09/1996
	158,75 

	08/10/1996
	112,00 

	07/11/1996
	112,00 

	06/12/1996
	112,00 

	08/01/1997
	112,00 

	07/02/1997
	112,00 

	07/03/1997
	112,00 

	07/04/1997
	112,00 

	08/05/1997
	112,00 

	06/06/1997
	120,00 

	07/07/1997
	120,00 

	07/08/1997
	120,00 

	05/09/1997
	120,00 

	07/10/1997
	120,00 

	07/11/1997
	120,00 

	05/12/1997
	120,00 

	08/01/1998
	120,00 

	06/02/1998
	120,00 

	06/03/1998
	120,00 

	07/04/1998
	120,00 

	08/05/1998
	120,00 

	05/06/1998
	130,00 

	07/07/1998
	130,00 

	07/08/1998
	130,00 

	08/09/1998
	130,00 

	07/10/1998
	130,00 

	09/11/1998
	130,00 

	07/12/1998
	130,00 

	08/01/1999
	130,00 

	05/02/1999
	130,00 

	05/03/1999
	130,00 

	09/04/1999
	130,00 

	07/05/1999
	130,00 

	08/06/1999
	136,00 

	07/07/1999
	136,00 

	06/08/1999
	136,00 

	08/09/1999
	136,00 

	07/10/1999
	136,00 

	08/11/1999
	136,00 

	07/12/1999
	136,00 

	07/01/2000
	136,00 

	07/02/2000
	136,00 

	09/03/2000
	136,00 

	07/04/2000
	136,00 

	08/05/2000
	151,00 

	07/06/2000
	151,00 

	07/07/2000
	151,00 

	07/08/2000
	151,00 

	08/09/2000
	151,00 

	06/10/2000
	151,00 

	13/11/2000
	151,00 

	07/12/2000
	151,00 

	08/01/2001
	151,00 

	07/02/2001
	151,00 

	07/03/2001
	151,00 

	06/04/2001
	151,00 

	08/05/2001
	180,00 

	07/06/2001
	180,00 

	06/07/2001
	180,00 

	07/08/2001
	180,00 

	10/09/2001
	180,00 

	05/10/2001
	180,00 

	08/11/2001
	180,00 

	07/12/2001
	180,00 

	08/01/2002
	180,00 

	07/02/2002
	180,00 

	07/03/2002
	180,00 

	05/04/2002
	180,00 

	08/05/2002
	200,00 

	07/06/2002
	200,00 

	05/07/2002
	200,00 

	07/08/2002
	200,00 

	06/09/2002
	200,00 

	07/10/2002
	200,00 

	07/11/2002
	200,00 

	06/12/2002
	200,00 

	08/01/2003
	200,00 

	07/02/2003
	200,00 

	14/03/2003
	200,00 

	07/04/2003
	200,00 

	08/05/2003
	240,00 

	06/06/2003
	240,00 

	08/07/2003
	240,00 

	07/08/2003
	240,00 

	05/09/2003
	240,00 

	07/10/2003
	240,00 

	07/11/2003
	240,00 

	05/12/2003
	240,00 

	08/01/2004
	240,00 

	06/02/2004
	240,00 

	05/03/2004
	240,00 

	07/04/2004
	240,00 

	07/05/2004
	240,00 

	07/06/2004
	260,00 

	07/07/2004
	260,00 

	06/08/2004
	260,00 

	08/09/2004
	260,00 

	07/10/2004
	260,00 

	08/11/2004
	260,00 

	07/12/2004
	260,00 

	07/01/2005
	260,00 

	10/02/2005
	260,00 

	07/03/2005
	260,00 

	07/04/2005
	260,00 

	06/05/2005
	260,00 

	07/06/2005
	300,00 

	07/07/2005
	300,00 

	05/08/2005
	300,00 

	08/09/2005
	300,00 

	07/10/2005
	300,00 

	08/11/2005
	300,00 

	07/12/2005
	300,00 

	06/01/2006
	300,00 

	07/02/2006
	300,00 

	07/03/2006
	300,00 

	07/04/2006
	300,00 

	08/05/2006
	350,00 

	07/06/2006
	350,00 

	07/07/2006
	350,00 

	07/08/2006
	350,00 

	08/09/2006
	350,00 

	06/10/2006
	350,00 

	08/11/2006
	350,00 

	07/12/2006
	350,00 

	08/01/2007
	350,00 

	07/02/2007
	350,00 

	07/03/2007
	350,00 

	09/04/2007
	350,00 

	08/05/2007
	380,00 

	08/06/2007
	380,00 

	06/07/2007
	380,00 

	07/08/2007
	380,00 

	10/09/2007
	380,00 

	05/10/2007
	380,00 

	08/11/2007
	380,00 

	07/12/2007
	380,00 

	28/12/2007
	380,00 

	31/01/2008
	380,00 

	04/03/2008
	380,00 

	31/03/2008
	415,00 

	30/04/2008
	415,00 

	30/05/2008
	415,00 

	30/06/2008
	415,00 

	31/07/2008
	415,00 

	29/08/2008
	415,00 

	30/09/2008
	415,00 

	31/10/2008
	415,00 

	28/11/2008
	415,00 

	30/12/2008
	415,00 

	30/01/2009
	415,00 

	27/02/2009
	465,00 

	31/03/2009
	465,00 

	30/04/2009
	465,00 

	29/05/2009
	465,00 

	01/07/2009
	465,00 

9.2. autorizar, desde logo, nos termos do art. 28, inciso II, da Lei 8.443/1992, a cobrança judicial das dívidas caso não atendida a notificação; 
9.3. determinar ao Instituto Nacional do Seguro Social que, se ainda não o fez, com fundamento no art. 8º da Lei 8.443/1992, instaure e encaminhe à Controladoria-Geral da União, no prazo de 180 (cento e oitenta) dias, a tomada de conta especial de responsabilidade de Maria Sebastiana de Oliveira Paiva, ex-servidora do INSS também responsabilizada pela Comissão de Inquérito Administrativo Disciplinar instaurada pelo INSS (PAD INSS 35000.000278/94-05) , que deu origem à presente tomada de contas especial;
9.4. dar ciência, ao Instituto Nacional do Seguro Social, nos termos do art. 2º, inciso II, da Resolução-TCU 315, de 22/4/2020:
9.4.1. de que o retardamento injustificado na instauração da tomada de contas especial que ensejou o processo INSS 35432.001151/2018-17, implicou em inobservância ao art. 1º, § 1º, da então vigente Instrução Normativa-TCU 13, de 4 de dezembro de 1996, e do art. 1º, § 1º, da Instrução Normativa-TCU 56, de 5 de dezembro de 2007, assim como do art. 4º e 11 da Instrução Normativa-TCU 71, de 28 de novembro de 2012;
9.4.2. da necessidade de dar cumprimento à suspensão de pagamentos irregulares de benefícios assistenciais assim que identificados, no sentido de dar aplicabilidade ao art. 47, inciso II, do Regulamento do Benefício de Prestação Continuada aprovado pelo Decreto 6.214, de 26 de setembro de 2007;
9.5. enviar cópia deste Acórdão à Procuradoria da República no Estado de São Paulo, com fundamento no art. 16, § 3º, da Lei 8.443/1992, c/c o § 7º do art. 209 do Regimento Interno do TCU, para o ajuizamento das ações que considere cabíveis; e
9.6. dar ciência desta deliberação à responsável e ao Instituto Nacional do Seguro Social.

Tomada de Contas Especial instaurada por Instituto Nacional do Seguro Social (INSS), em razão da concessão irregular de benefícios previdenciários no âmbito da Agência de Previdência Social de Registro, vinculada à Gerência Executiva do INSS em Santos/SP (GEX Santos).

Primeira Câmara

Gerência Executiva do INSS - Santos/SP.

3. Responsável: Vasthi Martins Batista Neto (CPF XXX.105.798-XX).

13.1. Ministros presentes: Walton Alencar Rodrigues (Presidente), Benjamin Zymler e Jorge Oliveira.
13.2. Ministro-Substituto convocado: Augusto Sherman Cavalcanti (Relator).

AUGUSTO SHERMAN

A Secex-TCE elaborou a instrução de mérito à peça 100, transcrita a seguir, a qual recebeu a aprovação dos dirigentes daquela unidade técnica.
"INTRODUÇÃO
1.	Cuidam os autos de tomada de contas especial instaurada por Instituto Nacional do Seguro Social, em desfavor de Vasthi Martins Batista Neto (CPF: XXX.105.798-XX) , em razão de desfalque, alcance, desvio ou desaparecimento de dinheiro, bens ou valores públicos, caracterizado pela concessão irregular de benefícios de renda mensal vitalícia por idade ou incapacidade no âmbito da Agência de Previdência Social de Registro, vinculada à Gerência Executiva do INSS em Santos/SP (GEX Santos) .
HISTÓRICO
2.	O processo originou-se das constatações de irregularidades no âmbito Gerência Executiva em Rio de Janeiro/Centro/RJ, apuradas no Processo Administrativo Disciplinar (PAD) INSS 35000.000278/94-05, no qual se verificou que a então servidora Vasthi Martins Batista Neto concedeu benefício sem que o beneficiário computasse o tempo mínimo exigido para a concessão do benefício de aposentadoria, condutas essas que resultaram em concessões irregulares de benefícios previdenciários.
3.	O detalhamento do débito consta da peça 28.
4.	O Relatório de TCE 35.432.000151/2018-17 (peça 56) caracterizou a responsabilidade da ex-servidora Vasthi Martins Batista Neto solidariamente com as seguradas Antonia Xavier Nardes e Maria Bernardina Rodrigues.
5.	O Relatório de Auditoria 313/2019 do Controle Interno (peça 58) retrata as questões relatadas no Relatório de Tomada de Contas Especial.
6.	Diante disso, a Secretaria de Controle Interno certificou a irregularidade das contas (peça 59) , acompanhado do parecer do dirigente do órgão de controle interno (peça 60) , tendo o Ministro de Estado da Economia, Sr. Paulo Guedes, registrado o conhecimento das conclusões daquele órgão de controle interno (peça 61) . A responsabilização foi devidamente inscrita no Siafi (peça 36) .
7.	A presente tomada de contas especial foi autuada no TCU em 8/11/2018, dando início à fase externa da TCE (peça 1) .
8.	Na primeira instrução (peça 63) , verificou-se a ausência de documentos que registrem os atos praticados por Vasthi Martins Batista Neto (CPF XXX.105.798-XX) que importaram na concessão irregular dos benefícios do INSS em apreço, objeto do processo de TCE/INSS 35432.001151/2018-1. No caso, documentos (registros físicos, telas informatizadas de sistemas da Previdência Social ou qualquer outro documento equivalente) que evidenciem os atos/comandos eletrônicos emitidos por Vasthi Martins Batista Neto (CPF XXX.105.798-XX) que implicaram na efetivação das irregularidades apontadas, relativas às concessões dos benefícios pagos em favor das beneficiárias Antonia Xavier Nardes, NB: 40/073.556.435-3; Maria Bernardina Rodrigues, NB: 30/077.219.800-4, e Zolmira Olga Cristina Chemite, NB: 30/073.556.472-8, assim como as Solicitações de Pesquisa que instruíram o Processo Administrativo Disciplinar-INSS 35000.000278/94-05, juntadas às fls. 397 a 405 do referido processo (cf. peça 7, p. 8) , em especial as SP 302/83 (tb. às fls. 455, cf. peça 8, p. 29) ; SP 272/83, de 28/8/1983 (tb. juntada às fls. 450, cf. peça 8, p. 20 e 21, realizada pela ex-servidora Vasthi, cf. peça 12) , SP 229/83 (tb. juntada às fls. 453, cf. peça 8, p. 26, realizada pela ex-servidora Vasthi, cf. peça 15) e SP 333/83 (realizada pela então servidor José Francisco Gomes, cf. peça 14) ; Autorizações de Pagamento em favor da ex-servidora, que foram juntadas às fls. 464 a 467 do mencionado PAD (cf. peça 7, p. 8) ; declarações da ex-servidora, juntadas às fls. 344 a 353, 423 a 429 também do mencionado PAD (peça 7, p. 8) .
9.	Assim, concluiu-se, para a devida configuração da autoria e responsabilização dos atos impugnados, que se devia promover diligência junto ao INSS para que se procedesse a juntada, aos presentes autos, dos mencionados documentos.
10.	Em resposta à diligência promovida pela Seproc (peça 67) , o INSS apresentou, em 27/5/2020, intempestivamente:
	a) documentos (registros físicos, telas informatizadas de sistemas da Previdência Social ou qualquer outro documento equivalente) que evidenciem os atos/comandos eletrônicos emitidos por Vasthi Martins Batista Neto (CPF XXX.105.798-XX) que implicaram na efetivação das irregularidades apontadas, relativas às concessões dos benefícios pagos em favor das beneficiárias a seguir: 
	a.1) Antonia Xavier Nardes, NB: 40/073.556.435-3 (peça 75, p. 3-4, 6, 10; peça 83, p. 1-4) ;
	a.2) Maria Bernardina Rodrigues, NB: 30/077.219.800-4 (peça 82, p. 1-2) ;
	a.3) Zolmira Olga Cristina Chemite, NB: 30/073.556.472-8 (peça 77, p. 3-4, 12-13; peça 81, p. 1-4) ;
	b) cópias das Solicitações de Pesquisa que instruíram o Processo Administrativo Disciplinar-INSS 35000.000278/94-05, juntadas às fls. 397 a 405 do referido processo, em especial:
	b.1) a SP 302/83 juntada ao Processo Administrativo Disciplinar-INSS 35000.000278/94-05, fls. 455 (peça 72, p. 22) ;
	b.2) a SP 272/83, de 28/8/1983, Processo Administrativo Disciplinar-INSS 35000.000278/94-05, fls. 450, realizada pela ex-servidora Vasthi Martins Batista Neto (peça 75, p. 10-11) ;
	b.3) a SP 229/83, Processo Administrativo Disciplinar-INSS 35000.000278/94-05, fls. 453, realizada pela ex-servidora Vasthi Martins Batista Neto (peça 77, p. 12-13) ;
	b.4) a SP 333/83, realizada pela então servidor José Francisco Gomes, (peça 82, p. 2) ;
	c) Autorizações de Pagamento em favor da ex-servidora Vasthi Martins Batista Neto, que foram juntadas às fls. 464 a 467 do PAD/INSS 35000.000278/94-05 (peça 72, p. 18-21) ;
	d) declarações da ex-servidora, juntadas às fls. 344 a 353 (peça 72, p. 8-17) e 423 a 429 (peça 72, p. 1-7) do PAD/INSS 35000.000278/94-05.
Os documentos enviados atenderam à diligência realizada.
11.	Na instrução inserida à peça 88, concluiu-se pela citação exclusiva da ex-servidora Vasthi Martins Batista Neto.
Em cumprimento ao Despacho do Sr. Secretário (peça 90) , foi promovida a citação proposta, mediante o Ofício-TCU/Seproc 31120/2020 (peça 92) .
11.1.1.	A responsável citada solicitou e obteve prorrogação de quinze dias para apresentação de suas alegações de defesa, cujo termo final passou a ser 12/8/2020 (cf. peças 95 e 96) .
A sra. Vasthi Martins Batista Neto (por procuradora) atendeu, tempestivamente, à citação, por meio de documento juntado à peça 97.
ANÁLISE DOS PRESSUPOSTOS DE PROCEDIBILIDADE DA IN/TCU 71/2012
Verificação de Eventual Prejuízo ao Contraditório e Ampla Defesa
12.	Verifica-se que não houve o transcurso de mais de dez anos desde o fato gerador sem que tenha havido a notificação da responsável pela autoridade administrativa federal competente (art. 6º, inciso II, c/c art. 19 da IN/TCU 71/2012, modificada pela IN/TCU 76/2016) , uma vez que o fato gerador da irregularidade sancionada ocorreu até 1º/7/2009, e a responsável foi notificada sobre a irregularidade pela autoridade administrativa competente conforme abaixo:
12.1.	Vasthi Martins Batista Neto, por meio de Notificação prévia no PAD de 1996, peça 7, p. 4, item 13; notificação de cobrança administrativa de 2015, peça 19, p. 5, item 9; Defesa escrita na cobrança administrativa, em 2015, peça 19, p. 5, item 10; ofício-Serviço de Benefício/GEX Santos 31/2015, de 28/12/2015, recebido em 5/1/2016, com comunicação de resultado de apreciação da defesa, peça 22; Notificação da CTCE de 9/11/2018, peças 31 e 34 (recebido em 4/12/2018) ; Notificação da CTCE de 18/12/2018, peça 39; defesa escrita de 20/1/2019, peça 40; Ofício-CPTCE/GEXSANTOS/INSS 001, de 25/1/2019, comunicando análise da defesa, peça 42.
Valor de Constituição da TCE
13.	Verifica-se, ainda, que o valor atualizado do débito apurado (sem juros) em 1º/1/2017 é de R$ 186.909,42, portanto superior ao limite mínimo de R$ 100.000,00, na forma estabelecida conforme os arts. 6º, inciso I, e 19 da IN/TCU 71/2012, modificada pela IN/TCU 76/2016. 
VERIFICAÇÃO DA EXISTÊNCIA DE OUTROS DÉBITOS
14.	Informa-se que não foi encontrado débito imputável à responsável em outros processos no Tribunal por ocasião da citação.
EXAME TÉCNICO
Caracterização das irregularidades geradoras do dano ao erário
15.	A situação sintetizada na seção 'histórico' desta instrução combinada com os elementos tratados na instrução anterior (peça 88) importa na seguinte irregularidade:
Ocorrência: concessão irregular de benefício de renda mensal vitalícia por idade ou incapacidade com base em dados falsos validados por solicitação de pesquisas relativa à verificação do vínculo empregatício cumpridas ficticiamente.
Valor histórico: R$ 207.887,39 (v. peça 56) ;
Dispositivos violados: Regulamento dos Benefícios da Previdência Social aprovado pelo Decreto 83.080, de 24 de janeiro de 1979, art. 112, inciso I, que exige filiação à previdência social urbana por no mínimo doze meses, e inciso II, que exige o exercício de atividade remunerada por, no mínimo, cinco anos, para ter direito ao benefício de renda mensal vitalícia;
Evidências: peças 7, 8, 12, 13, 14, 15, 16, 17, 18
Responsável: Vasthi Martins Batista Neto (CPF: XXX.105.798-XX) .
Conduta: na condição de servidora do INSS e responsável pela concessão de benefícios assistenciais de renda mensal mínima por idade ou incapacidade, a Sra. Vasthi Martins Batista Neto promoveu a concessão irregular de benefício assistencial com base em dados falsos validados por solicitação de pesquisas relativa a verificação do vínculo empregatício cumpridas ficticiamente, resultando em concessões que geraram pagamentos irregulares de benefícios, em prejuízo ao Erário federal.
Nexo de causalidade: A realização das concessões de benefícios assistenciais de renda mensal mínima irregulares importou em dano ao Erário federal, uma vez que propiciou pagamentos indevidos de valores a título de benefício assistencial.
Culpabilidade: É dever elementar do servidor público a boa e regular execução de suas atribuições no sentido de propiciar a adequada contraprestação de serviços aos usuários do serviço público e a correto desembolso de recursos públicos decorrentes de atos de sua responsabilidade; não há, nos autos, excludentes de ilicitude, de culpabilidade e de punibilidade ou elementos que permitam concluir pela ocorrência de boa-fé da responsável, sendo razoável afirmar, por outro lado, que era exigível do responsável conduta diversa daquela que adotou, consideradas as circunstâncias que o cercavam, pois deveria ter realizado as devidas solicitações de pesquisas e verificado o atendimento das condições para concessões de benefícios assistenciais de renda mensal mínima, com base na documentação apresentada pelos segurados e nas solicitações de pesquisas efetivamente realizadas. 
Individualização das Condutas
16.	Considerando o ilícito acima identificado, a imputação de responsabilidade atende aos pressupostos estabelecidos na jurisprudência desta Corte de Contas. Com efeito, há elementos para individualizar as condutas, o nexo de causalidade entre estas e as irregularidades geradoras do dano e está caracterizada a atuação, no mínimo culposa, da responsável, conforme matriz de responsabilização acostada à peça 87.
Verificação do Prazo de Prescrição da Pretensão Punitiva
17.	Vale ressaltar que a pretensão punitiva do TCU, conforme Acórdão 1441/2016-TCU-Plenário, Relator: Benjamin Zymler, que uniformizou a jurisprudência acerca dessa questão, subordina-se ao prazo geral de prescrição indicado no art. 205 do Código Civil, que é de dez anos, contado da data de ocorrência da irregularidade sancionada, nos termos do art. 189 do Código Civil, sendo este prazo interrompido pelo ato que ordenar a citação, a audiência ou a oitiva da responsável.
18.	No caso em exame, ocorreu a prescrição, uma vez que a irregularidade sancionada ocorreu em 1/7/2009 e o ato de ordenação da citação só ocorreu em 22/06/2020 (peça 90) .
Análise das alegações de defesa
19.	A sra. Vasthi Martins Batista por intermédio de procuradora, apresentou alegações de defesa juntadas aos autos por intermédio da peça 97.
20.	Inicialmente, a defendente fez um breve histórico do processo de apuração realizado pelo INSS e de caracterização da responsabilidade dela pelo TCU, nominando o presente processo como processo de cobrança  (peça 97, p. 1-3) , no qual o Tribunal busca êxito (peça 97, p. 4, item 2) .
21.	Em preliminar de mérito, alegou a defendente a aplicabilidade do art. 6º, inciso II, da Instrução Normativa-TCU 71/2012, que dispensa a instauração de TCE quando houver transcorrido prazo superior a dez anos entre o dano provável e a primeira notificação do responsável (peça 97, p. 4-9) , pois tal prazo teria se dado e nem caberia desconsiderar essa regra, com base em vários de seus julgados em que se tem que o mero transcurso do tempo não seria razão suficiente para trancamento das contas, sendo exigido que haja 'fundadas razões para supor que o direito a defesa tenha ficado prejudicado e que o processo contenha provas insuficientes para confirmar o fato irregular' (peça 97, p. 5, 6) , pois teria havido prejuízo à sua ampla defesa.
22.	Com efeito, alegou que não teria sido comprovado de forma inequívoca que a defendente tenha realizado pesquisas ficticiamente; os beneficiários, tidos como pessoas analfabetas, não teriam se lembrado das declarações feitas aos servidores e que testemunhas não se lembravam de terem sido visitadas por qualquer servidor do INSS. Nesse sentido, cita trecho do depoimento da Sra. Maria Bernardina Rodrigues. Conclui que não se lembrar de ter sido visitado não é sinônimo de que não tenha recebido a visita em questão (peça 97, p. 7-8) .
23.	Acrescentou que as aposentadorias em questão passaram por exames médicos junto ao INSS que teriam comprovado sua incapacidade e que o processo de apuração não menciona esses laudos de exames, também exigidos em processos de aposentadoria (peça 97, p. 8) .
24.	Mencionou a recorrente que a CCE emitida no caso da Sra. Maria Bernardina Rodrigues (peça 14, item 6) foi firmada pelo Sr. José Francisco Gomes que não foi chamado aos autos; o processo estaria 'cheio de incontroversas, o que prejudica a apuração dos fatos a Recorrente, uma vez que já é muito antigo, e 99% das pessoas que deram seus depoimentos e que contribuíram para o ocorrido já se encontram falecidas', tendo por inadmissível o fato de responder solitariamente por todos os fatos.
25.	Também alegou que não se vê nos documentos que tratam de sua culpabilidade os seus atos de defesa, apenas os atos da comissão julgadora [do INSS] e de 'cobrança' do TCU. Questionou a possibilidade de se defender de fatos imputados há mais de dez anos considerando que testemunhas e os próprios segurados em comento já restam falecidos e que o TCU propõe a retirada deles por falta de provas de sua participação nos atos de dano ao erário (peça 97, p. 8-9) .
26.	Reiterou a defendente que os segurados foram os responsáveis pela solicitação do benefício, perceberam os valores, até mesmo depois da finalização dos trabalhos da comissão; manifestou entendimento que só teria ocorrido ampla defesa se todos os segurados tivessem sido chamados à época e respondesse cada um pelos atos que praticou. A defendente teria cumprido seu papel de agente público e teria errado ao confiar em colegas de trabalho e declarações apresentadas pelos beneficiários da aposentadoria (peça 97 p. 9) .
27.	Desse modo, reiterou que teria havido violação ao direito de ampla defesa pelo fato de os responsáveis pelo andamento do processo terem permitido que mais de dez anos se passassem sem que nenhuma medida fosse tomada e, quando se resolveu agir, por não mais existir de quem cobrá-la, imputaram a cobrança integral à defendente, motivo pelo qual clamou pela aplicabilidade do art. 6º, inciso II, da IN-TCU 71/2012 (peça 97, p. 9) .
28.	Em um segundo momento, apresentou discussão sobre a prescritibilidade nas ações de cobrança ao erário público no âmbito no RE 852.475/STF em caso de improbidade administrativa, exigindo-se a comprovação da ação dolosa do agente para aplicabilidade do art. 37, § 5º, da Constituição da República afastando a prescrição (peça 97, p. 9-14) .
29.	Os atos de desídia (de natureza culposa) quais foi acusada podem ser tidos como conduta tipificada na lei da improbidade administrativa (art. 11, inciso I) , o que incluiria a sua situação no âmbito da discussão do mencionado Recurso Extraordinário, importando a prescrição da ação de cobrança. Ainda, não teria obtido vantagem ilícita nem nenhuma outra vantagem. A impugnação do recebimento do pagamento pelas pesquisas não é justificável, pois 'as mesmas foram realizadas, porém não da maneira correta. A cobrança não seria devida porque a pena máxima já teria sido aplicada, ou seja, sua demissão (peça 97, p. 13-14) .
30.	A 'cobrança' em andamento estaria causando prejuízos à defendente, possuir 'doença séria, portadora de necessidades especiais e ainda incorrer em custas e despesas advocatícias para poder se defender da presente cobrança' (peça 97, p. 14) .
31.	Insurgiu-se, igualmente, a defendente, contra a correção monetária do débito. A recorrente viu a correção monetária como uma penalidade de multa, que corresponderia a '60% do tributo exigido', o que lhe atribuiria caráter confiscatório. Questionou a transparência no processo de cálculo, considerando que teria havido erros no momento da cobrança dela. Assim, alegou que se trata de uma infração à vedação constitucional de utilização de tributo com efeito de confisco, citando jurisprudência sobre essa vedação (princípio do não confisco: art. 150, inciso IV, Constituição da República) (peça 97, p. 14-18) .
32.	O valor corrigido gerou montante que inviabilizou o seu pagamento pela defendente, que não disporia de renda para fazê-lo, pois usa todo os recursos da família para custear seus medicamentos e atendimento médico. Concluiu a defendente com o entendimento de que é injustificável que 'por um desleixo e com a justificativa de muito trabalho, o órgão competente realize cobrança de um passado tão distante o qual ao realizar a correção monetária fique inviável o seu pagamento'; assim, pelo princípio do não confisco, requereu a retirada da correção monetária, decorrente da demora da cobrança do próprio órgão público, para que o valor cobrado seja reduzido ao seu valor original (peça 97, p. 17-18) .
33.	Em desfecho, a defendente requereu o arquivamento do processo, nos termos do art. 6º da IN-TCU 71/2012, o reconhecimento da prescrição da cobrança, nos termos expostos, e a revisão dos índices de correção monetária, tida por exorbitante, tendo em vista a morosidade e o desleixo na cobrança administrativa, que resultou na imputação de correção monetária 'de aproximadamente 17 anos' (peça 97, p. 18-19) .
Análise
34.	Em apertada síntese, a defendente centrou sua argumentação em três pontos: não haveria, no momento, considerado o tempo passado e as omissões da administração, condições de exercício pleno do direito de defesa; o direito de cobrar a dívida estaria prescrito e a correção monetária do débito seria abusiva.
35.	Para fins de realizar a devida parametrização da análise a seguir, convém retomar a caracterização da irregularidade. À defendente foi imputada a responsabilidade pela concessão irregular de benefício de renda mensal vitalícia por idade ou incapacidade com base em dados falsos validados por solicitação de pesquisas relativa a verificação do vínculo empregatício cumpridas ficticiamente. Essa irregularidade teve como base as seguintes constatações, concernentes aos benefícios cuja concessão foi tida por irregular:
	a) Em relação ao benefício concedido a Antonia Xavier Nardes, NB: 40/073.556.435-3 (Renda Mensal Vitalícia) , ele fora objeto da Solicitação de Pesquisa 272/83 (cumprida por Vasthi Martins Batista Neto) em que se indicou terem sido entrevistados Bernardo Paiva, Antonio Soares e Juvenal Rodrigues e que essas pessoas teriam confirmado a prestação de serviço da beneficiária como lavadeira para o Sr. Bernardo Paiva no período de 1960 a 1965, o que foi negado em depoimentos colhidos durante o PAD, fornecidos pela interessada e pelo Sr. Antonio Soares, onde declararam nunca terem sido visitados/entrevistados por servidor do INSS e que a própria interessada declarou que trabalhou para o Sr. Bernardo Paiva por três anos e não cinco anos como constou de sua Declaração de Renda Mensal Vitalícia, caracterizando a falsidade ideológica do referido documento por ocasião do requerimento do benefício (CIA/PORT/INSS/SSP 191, 24/6/91 - Antonia Xavier Nardes, de 11/8/1994, peça 12; termo de declaração da Sra. Antonia Xavier Nardes, peça 13, p. 1-3; termo de declaração do Sr. Antonio Soares, peça 13, p. 4-6; Relatório MOB-Seg. Antonio Xavier Nardes, de 20/4/2011, peça 16; Autorização de pagamento, peça 72, p. 21; Solicitação de Pesquisa 272/83, peça 75, p. 10-11) ;
	b) no que diz respeito ao benefício concedido a Maria Bernardina Rodrigues, NB: 30/077.219.800-4 (Renda Mensal Vitalícia) , o qual foi objeto da Solicitação de Pesquisa 333/83 (cumprida por José Francisco Gomes) o qual indicou terem sido entrevistados Targino João Rodrigues, Raul de Almeida e Antonio Euzébio Gomes e que essas pessoas teriam confirmado a prestação de serviço da beneficiária para o Sr. Antonio Euzébio Gomes no período de 1955 a 1960, o que foi negado em depoimentos colhidos durante o PAD, fornecidos pela interessada e pelo Sr. Raul de Almeida, onde declararam não terem sido visitados/entrevistados por servidor do INSS e que a própria interessada declarou que não trabalhou para o Sr. Antonio Euzébio Gomes (CIA/PORT/INSS/SSP 191, 24/6/91 - Maria Bernardina Rodrigues, de 10/8/1994, peça 14; Relatório MOB-Seg. Maria Bernardina Rodrigues, de 26/4/2011, peça 17, Solicitação de Pesquisa, peça 82, p. 2) ; termo de declaração de. Maria Bernardina Rodrigues, peça 82, p. 4-7) ;
	c) quanto ao benefício concedido a Zolmira Olga Cristina Chemite, NB: 30/073.556.472-8 (Renda Mensal Vitalícia) , que foi objeto da Solicitação de Pesquisa 299/83 (cumprida por Vasthi Martins Batista Neto) onde se indicou terem sido entrevistados a interessada, Ernesto Monteiro e Ulisses de Souza e que essas pessoas teriam confirmado a prestação de serviço da beneficiária como lavadeira para a Sra. Eulália Costa Xavier, o que foi negado em depoimento colhido durante o PAD, fornecido pelo Sr. Ulisses de Souza, onde declarou não ter sido visitado/entrevistado por servidor do INSS e que desconhecia que a interessada tenha trabalhado para a Sra. Eulália Costa Xavier, na condição de lavadeira (CIA/PORT/INSS/SSP 191, 24/6/91 - Zolmira Olga Cristina Chemite, de 15/8/1994, peça 15; Relatório MOB-Seg. Zolmira Olga C Chemite, de 29/5/2011, peça 18; Autorização de pagamento, peça 72, p. 21; Solicitação de Pesquisa 299/83, peça 77, p. 12-13) .
36.	Essas constatações encontram suporte documental do envolvimento da defendente nas peças obtidas mediante diligência, quais sejam:
	a) documentos (registros físicos, telas informatizadas de sistemas da Previdência Social ou qualquer outro documento equivalente) que evidenciem os atos/comandos eletrônicos emitidos por Vasthi Martins Batista Neto (CPF XXX.105.798-XX) que implicaram na efetivação das irregularidades apontadas, relativas às concessões dos benefícios pagos em favor das beneficiárias a seguir: 
	a.1) Antonia Xavier Nardes, NB: 40/073.556.435-3:
	- peça 75, p. 3-4, recepção do requerimento pela Sra. Vasthi;
	- peça 75, p. 6, diligência da Sra. Vasthi;
	- peça 75, p. 10, emissão de solicitação de pesquisa SP 272/83, de 28/8/1983, pela Sra. Vashi, para esclarecer a real prestação do serviço [por entrevista com o empregador Bernardo Paiva] e entrevistar as testemunhas Antonio Soares e Juvenal Rodrigues;
	- peça 83, p. 4, Resultado da Pesquisa realizada por ela mesma em 29/8/1983;
	- peça 72, p. 21, Autorização de Pagamento em favor da ex-servidora Vasthi Martins Batista Neto para realização da SP 272/83;
	- peça 13, p. 4-6, termo de declaração do Sr. Antonio Soares, que declarou ter 'absoluta certeza' de nunca ter recebido visita de qualquer servidor do INSS em sua residência e que não podia confirmar que a beneficiária trabalhara para o Sr. Bernardo Paiva de 1960 a 1965 [na ocasião, os Srs. Bernardo Paiva e Juvenal Rodrigues já eram falecidos];
	a.2) Maria Bernardina Rodrigues, NB: 30/077.219.800-4:
	- peça 82, p. 1, recepção do requerimento pela Sra. Vasthi;
	- peça 82, p. 2, emissão de solicitação de pesquisa SP 333/83 pela Sra. Vasthi;
	- peça 82, p. 4-7, termo de declaração de Maria Bernardina Rodrigues, em que afirma não conhecer Antonio Euzebio Gomes, seu suposto empregador, e que o seu processo de aposentação foi conduzido pelo Sr. Bernardo Paiva, tendo obtido a assinatura das testemunhas a pedido dele;
	- peça 14, p. 1-2, registro de depoimento do Sr. Raul de Almeida, testemunha, de que não conhecia a Sra. Maria Bernardina Rodrigues, não podia afirmar que trabalhara para Antonio Euzebio Gomes e que não foi visitado por servidor do INSS questionando sobre essa prestação de serviço;
	- peça 14, p. 2, indicando ter a Sra. Vasthi atuado em todas as fases desse processo, exceto quanto à emissão da CC e ao cumprimento da solicitação de pesquisa;
	a.3) Zolmira Olga Cristina Chemite, NB: 30/073.556.472-8:
	- peça 77, p. 3-4, recepção do requerimento pela Sra. Vasthi;
	- peça 77, p. 12, emissão de solicitação de pesquisa SP 299/83, de 2/9/1983, pela Sra. Vashi;
	- peça 77, p. 13, Resultado da Pesquisa realizada por ela mesma em 11/9/1983;
	- peça 72, p. 21, Autorização de Pagamento em favor da ex-servidora Vasthi Martins Batista Neto para realização da SP 299/83;
	- peça 81, p. 6-8, termo de declaração da testemunha Ulisses de Souza, supostamente entrevistado na SP 299/83, que declarou não poder afirmar que a beneficiada em questão trabalhara para alguém e que tinha 'certeza absoluta' de que não foi visitado ou entrevistado por qualquer servidor do INSS em sua residência, e que assinou os documentos a pedido da beneficiária;
	d) declaração da ex-servidora à peça 72, p. 8-17, feita à Comissão de Inquérito Administrativo do INSS, em 8/8/1994, onde admitiu ser sua a assinatura na SP 272/83 e de ter produzido os elementos constantes no campo Resultado dessa pesquisa e que, apesar da negativa obtida dos entrevistados, teria efetivamente comparecido ao local da pesquisa e realizado a entrevista (peça 72, p. 13-14) ; informou ter tomado conhecimento do inquérito administrativo antes do depoimento, por carta recebida por intermédio de seu pai, a ela dirigida (peça 72, p. 15) ; protestou pela apresentação de provas e elementos que no momento não possuía (peça 72, p. 16) .
37.	Passa-se, então, à análise das alegações de defesa da Sra. Vasthi Martins Batista Neto.
38.	Esclareça-se, preliminarmente, que o presente processo de TCE, apesar de buscar reparação de dano ao erário, não é um processo de cobrança administrativa; trata-se de uma composição onde se averigua a autoria, os fatos, instaura-se o contraditório e julga-se as contas do responsável, geralmente com efeito financeiro quando condenado, habilitando futuro título executivo extrajudicial a subsidiar as ações judiciais cabíveis caso não obtido a cobertura do prejuízo ao erário federal pelo responsável. A propósito, também não se trata de ação de improbidade administrativa, que se trata de ação judicial onde se busca o ressarcimento integral do dano no âmbito do Poder Judiciário (v. Lei 8.429, de 2 de junho de 1992, art. 12) , enquanto que a TCE é processo da esfera administrativa e, ainda que houvesse coincidência de objeto, não restaria prejudicada pelo princípio da independência das instâncias administrativas, cíveis e penais.
39.	A invocação do art. 6º, inciso II, da IN-TCU 71/2012 não tem amparo no presente processo, considerando que diz respeito à ato a ser praticado pelo instaurador, por permissão desse normativo, e situação que ainda passa pelo crivo do TCU, o qual não reconheceu sua aplicabilidade, por entender que não houve o transcurso de mais de dez anos desde o fato gerador sem que tivesse havido a notificação da responsável pela autoridade administrativa federal competente, uma vez que o fato gerador da irregularidade sancionada ocorreu até 1º/7/2009, e a responsável foi notificada sobre a irregularidade pela autoridade administrativa competente por meio de Notificação prévia no PAD de 1996, peça 7, p. 4, item 13; notificação de cobrança administrativa de 2015, peça 19, p. 5, item 9; Defesa escrita na cobrança administrativa, em 2015, peça 19, p. 5, item 10; ofício-Serviço de Benefício/GEX Santos 31/2015, de 28/12/2015, recebido em 5/1/2016, com comunicação de resultado de apreciação da defesa, peça 22; Notificação da CTCE de 9/11/2018, peças 31 e 34 (recebido em 4/12/2018) ; Notificação da CTCE de 18/12/2018, peça 39; defesa escrita de 20/1/2019, peça 40; Ofício-CPTCE/GEXSANTOS/INSS 001, de 25/1/2019, comunicando análise da defesa, peça 42 (v. instrução acostada à peça 88, p. 3, seção Apreciação do Prejuízo ao Contraditório e Ampla Defesa) .
39.1.	As evidências contidas nos autos citadas na introdução desta análise, incluindo as verificações feitas pela auditoria do INSS em validação dos dados utilizados para as concessões em apreço (CIA/PORT/INSS/SSP 191, 24/6/91 - Antonia Xavier Nardes, de 11/8/1994, peça 12; Relatório MOB-Seg. Antonia Xavier Nardes, de 20/4/2011, peça 16; CIA/PORT/INSS/SSP 191, 24/6/91 - Maria Bernardina Rodrigues, de 10/8/1994, peça 14; Relatório MOB-Seg. Maria Bernardina Rodrigues, de 26/4/2011, peça 17; CIA/PORT/INSS/SSP 191, 24/6/91 - Zolmira Olga Cristina Chemite, de 15/8/1994, peça 15; Relatório MOB-Seg. Zolmira Olga C Chemite, de 29/5/2011, peça 18) , tanto pelos seus aspectos individuais como pela tomada desses documentos em conjunto, formam um todo harmônico que validam as conclusões quanto a existência de evidências da ação deletéria da responsável que culminou com as concessões indevidas e os prejuízos delas decorrentes. Os depoimentos das pessoas que negaram ter sido visitadas pela Sra. Vasthi foram contundentes quando a não ocorrência desse fato (v. item 26, alíneas 'a.1' e 'a.3') , ainda que essa ênfase não se reconheça no depoimento da Sra. Maria Bernardina Rodrigues cujo teor indica que, se tivesse sido entrevistada, teria negado o vínculo empregatício objeto da pesquisa (v. termo de declaração de. Maria Bernardina Rodrigues, peça 82, p. 4-7) .
39.2.	As ocorrências dos exames médicos não pesaram na avaliação realizada considerando que o que se questionada era o direito dessas pessoas ao benefício pelo tempo de serviço e não pela sua condição física.
39.3.	É fato que o Sr. José Francisco Gomes não foi chamado aos autos em nenhum momento deste processo e, neste momento, uma eventual chamada já estaria com forte comprometimento do exercício do amplo direito de defesa, posto que, no caso da Sra. Maria Bernardina Rodrigues no qual ele atuou, os demais atos do processo, da entrada até a concessão, com exceção do preenchimento do CCE, foram praticados pela defendente, que não demonstrou ter adotado as cautelas necessárias para prevenir referida fraude. 
39.4.	O processo, diferentemente do alegado pela defendente, não se limitou aos relatórios do INSS e às instruções do TCU, mas calcou-se em documentos produzidos pelas pessoas envolvidas, incluindo depoimento pessoal da ex-servidora em comento, de testemunhas e de beneficiário, além das solicitações de pesquisas realizadas (v. item 26, alíneas 'a.1', 'a.2' e 'a.3') .
39.5.	Quanto à exclusão dos segurados, esse procedimento baseia-se não no fato de alguns terem falecido, mas sim na ausência de demonstração da atuação direta deles nesse processo durante o processo apuratório no INSS (v. instrução à peça 88, itens 18.1.1 e subitens) , além do fato de a União, no dizer no voto do Acórdão 2580/2012-TCU-Plenário, de relatoria do Ministro José Múcio Monteiro, na condição de credora, tem a faculdade de desconsiderar a solidariedade, à sua conveniência.
40.	Em relação à discussão quanto à questão da prescrição do direito de seguir com a TCE, ressalte-se que o Acórdão 2709/2008-TCU-Plenário, apreciou incidente de uniformização de jurisprudência e firmou o entendimento, igualmente acolhido pelo Supremo Tribunal Federal ao apreciar o Mandado de Segurança 26.210-9/DF, de que, em vista do teor do art. 37, § 5º, da Constituição da República, são imprescritíveis as ações de ressarcimento, inclusive os processos de tomada de contas especiais, movidas pelo Estado contra os agentes causadores de danos ao erário, não cabendo, assim, no caso, acolhimento de pedido de reconhecimento de prescrição apresentado neste processo que busca ressarcimento ao dano perpetrado pela defendente ao erário federal.
41.	Por último, o questionamento sobre suposto abuso da correção monetária, trata-se de procedimento previsto na Lei Orgânica do TCU que determina, em seu art. 19, nos casos em que o TCU julgar as contas irregulares, havendo débito, condene o responsável ao pagamento da dívida atualizada monetariamente, acrescida dos juros de mora devidos. Não se trata de cobrança de tributo, mas de ressarcimento de prejuízo aos cofres da União, feita a recomposição da dívida para recuperação de seu valor aquisitivo, não se tratando de sanção, que se traduziria nos juros. Não houve, por parte da defendente, nenhuma demonstração do equívoco nos índices de correção adotados ou outros questionamentos técnicos que vulnerassem o processo de atualização adotado.
42.	Por todo o exposto, rejeita-se na íntegra as alegações de defesa apresentadas, especialmente os pedidos de arquivamento do processo, nos termos do art. 6º da IN-TCU 71/2012, de reconhecimento da prescrição da cobrança, e de revisão dos índices de correção monetária.
43.	Considerando os argumentos apresentados na instrução de peça 88 (itens 18.1.1 e subitens) , conclui-se que Antonia Xavier Nardes e Maria Bernardina Rodrigues devem ser excluídas do presente processo, uma vez que não há evidências de que tenham tido participação na irregularidade aqui verificada.
CONCLUSÃO
44.	Diante do entendimento pela exclusão dos demais responsáveis (item 33) e rejeição das alegações de defesa, inexistindo nos autos elementos que permitam concluir pela ocorrência de boa-fé ou de outros excludentes de culpabilidade em suas condutas, propõe-se que as contas da Sra. Vasthi Martins Batista Neto sejam julgadas irregulares e que a responsável seja condenada em débito.
INFORMAÇÕES ADICIONAIS
45.	No que diz respeito ao INSS, não foram adotadas providências tempestivas para apuração dos fatos, diante do não cumprimento do prazo para prestar contas, no sentido de atender o prazo de 180 dias estabelecido pelo art. 1º, § 1º, da então vigente Instrução Normativa-TCU 13, de 4 de dezembro de 1996, e pelo art. 1º, § 1º, da Instrução Normativa-TCU 56, de 5 de dezembro de 2007, que a sucedeu, para que se viesse a promover a instauração de tomada de contas especial. Tal afirmativa se baseia no fato de ter-se escoado um período de 12.756 dias entre a denúncia das irregularidades (06/12/1983) e a autuação da tomada de contas especial (8/11/2018, cf. peça 1, p. 1) .
46.	Desse modo, entende-se que se deve, dar ciência ao Instituto Nacional do Seguro Social de que o retardamento injustificado na instauração da TCE que ensejou o processo INSS 35432.001151/2018-17, implicou em inobservância ao art. 1º, § 1º, da então vigente Instrução Normativa-TCU 13, de 4 de dezembro de 1996, e do art. 1º, § 1º, da Instrução Normativa-TCU 56, de 5 de dezembro de 2007, assim como do art. 4º e 11 da Instrução Normativa-TCU 71, de 28 de novembro de 2012.
47.	Em acréscimo, consigne-se que os pagamentos irregulares dos benefícios feita a Zolmira Olga Cristina Chemite se protraíram até 7/11/1994 (Zolmira Olga Cristina, NB: 073.556.472-8, cf. Relação Detalhada de Créditos, peça 28, p. 6) , cerca de dois meses depois da revelação da irregularidade da concessão (cf. CIA/PORT/INSS/SSP 191, 24/6/91 - Zolmira Olga Cristina Chemite, de 15/8/1994, peça 15) , cessados por não recebimento desses pagamentos, cf. despacho, peça 28, p. 1. 
48.	Por outro lado, os pagamentos feitos a Antonia Xavier Nardes e Maria Bernardina Rodrigues se protraíram até 1º/7/2009 (Antonia, NB: 073.556.435-3, cf. Relação Detalhada de Créditos, peça 28, p. 73) e 14/8/1998 (Maria Bernardina, NB: 077.219.800-4, cf. Relação Detalhada de Créditos, peça 28, p. 22) , apesar de as irregularidades terem sido caracterizadas em 1994, conforme indicam os Relatórios CIA/PORT/INSS/SSP 191, 24/6/91 - Antonia Xavier Nardes, de 11/8/1994, peça 12, e CIA/PORT/INSS/SSP 191, 24/6/91 - Maria Bernardina Rodrigues, de 10/8/1994, peça 14. De fato, tais pagamentos só cessaram pela ocorrência do óbito das beneficiárias, conforme despachos acostados à peça 28, p. 26 (Antonia) e à peça 28, p. 9 (Maria Bernardina) . 
49.	Não há, nos autos, menção a qualquer providência que o INSS tenha adotado para apurar a responsabilidade pela continuidade dos pagamentos irregulares assim que identificados em 1994. Considerando o tempo decorrido superior a dez anos, entende-se por atentatório ao pleno exercício da ampla defesa a identificação dos então responsáveis por essa omissão; cabe, porém, dar ciência ao INSS, da necessidade de dar cumprimento à suspensão de pagamentos irregulares de benefícios assistenciais assim que identificados, no sentido de dar aplicabilidade ao art. 47, inciso II, do Regulamento do Benefício de Prestação Continuada aprovado pelo Decreto 6.214, de 26 de setembro de 2007.
PROPOSTA DE ENCAMINHAMENTO
85.	Diante do exposto, submetemos os autos à consideração superior, propondo ao Tribunal:
	a) excluir, da relação processual, as responsáveis Antonia Xavier Nardes (CPF XXX.336.748-XX) e Maria Bernardina Rodrigues (CPF XXX.887.998-XX) ;
	b) com fundamento nos arts. 1º, inciso I, 16, inciso III, alíneas 'b' e 'd' da Lei 8.443/1992 c/c os arts. 19 e 23, inciso III, da mesma Lei, e com arts. 1º, inciso I, 209, incisos II e IV, 210 e 214, inciso III, do Regimento Interno, que sejam julgadas irregulares as contas da Sra. Vasthi Martins Batista Neto (CPF XXX.105.798-XX) , na condição de ex-servidora do INSS responsável pela concessão irregular de benefícios previdenciários, e condená-la ao pagamento das quantias a seguir especificadas, com a fixação do prazo de quinze dias, a contar da notificação, para comprovar, perante o Tribunal (art. 214, inciso III, alínea 'a', do Regimento Interno) , o recolhimento das dívidas aos cofres do Instituto Nacional do Seguro Social (INSS) , atualizadas monetariamente e acrescidas dos juros de mora, calculados a partir das datas discriminadas, até a data dos recolhimentos, na forma prevista na legislação em vigor:
	Débito:
	Benefício concedido a Antonia Xavier Nardes, NB: 40/073.556.435-3:
                      TRIBUNAL DE CONTAS DA UNIÃO	TC Processo 015.948/2020-0
	Data da ocorrência
	Valor histórico (Cr$) 

	01/09/1983
	 17.388,00 

	01/10/1983
	 17.388,00 

	01/11/1983
	 17.388,00 

	01/12/1983
	 28.560,00 

	01/01/1984
	 28.560,00 

	01/02/1984
	 28.560,00 

	01/03/1984
	 28.560,00 

	01/04/1984
	 28.560,00 

	01/05/1984
	 28.560,00 

	01/06/1984
	 48.588,00 

	01/07/1984
	 48.588,00 

	01/08/1984
	 48.588,00 

	01/09/1984
	 48.588,00 

	01/10/1984
	 48.588,00 

	01/11/1984
	 48.588,00 

	01/12/1984
	 83.250,00 

	01/01/1985
	 83.250,00 

	01/02/1985
	 83.250,00 

	01/03/1985
	 83.250,00 

	01/04/1985
	 83.250,00 

	01/05/1985
	 83.250,00 

	01/06/1985
	 166.560,00 

	01/07/1985
	 166.560,00 

	01/08/1985
	 166.560,00 

	01/09/1985
	 166.560,00 

	01/10/1985
	 166.560,00 

	01/11/1985
	 166.560,00 

	01/12/1985
	 300.000,00 

	01/01/1986
	 300.000,00 

	01/02/1986
	 300.000,00 

	28/02/1986
	 300.000,00 

	Data da ocorrência
	Valor histórico (Cz$) 

	01/04/1986
	402,00 

	01/05/1986
	402,00 

	01/06/1986
	402,00 

	01/07/1986
	402,00 

	01/08/1986
	402,00 

	01/09/1986
	402,00 

	01/10/1986
	402,00 

	01/11/1986
	402,00 

	01/12/1986
	402,00 

	01/01/1987
	402,00 

	01/02/1987
	482,40 

	01/03/1987
	482,40 

	01/04/1987
	684,00 

	01/05/1987
	684,00 

	01/06/1987
	820,80 

	01/07/1987
	984,96 

	01/08/1987
	984,96 

	01/09/1987
	984,96 

	01/10/1987
	 1.200,00 

	01/11/1987
	 1.320,00 

	01/12/1987
	 1.500,00 

	01/01/1988
	 1.800,00 

	01/02/1988
	 2.250,00 

	01/03/1988
	 2.640,00 

	01/04/1988
	 3.120,00 

	01/05/1988
	 3.630,00 

	01/06/1988
	 4.356,00 

	01/07/1988
	 5.184,00 

	01/08/1988
	 6.222,00 

	01/09/1988
	 7.776,00 

	01/10/1988
	 9.480,00 

	01/11/1988
	 22.120,00 

	01/12/1988
	 30.800,00 

	01/01/1989
	 40.425,00 

	Data da ocorrência
	Valor histórico (NCz$) 

	01/02/1989
	54,37 

	01/03/1989
	63,90 

	01/04/1989
	63,90 

	01/05/1989
	63,90 

	01/06/1989
	81,40 

	01/07/1989
	81,40 

	01/08/1989
	149,80 

	01/09/1989
	192,88 

	01/10/1989
	249,48 

	01/11/1989
	381,73 

	01/12/1989
	557,33 

	01/01/1990
	788,18 

	01/02/1990
	 1.283,95 

	01/03/1990
	 2.004,37 

	Data da ocorrência
	Valor histórico (Cr$) 

	01/05/1990
	 3.674,06 

	01/06/1990
	 3.674,06 

	01/07/1990
	 3.857,76 

	01/08/1990
	 4.904,76 

	01/09/1990
	 5.203,46 

	01/10/1990
	 6.056,31 

	01/11/1990
	 6.425,14 

	01/12/1990
	 8.329,55 

	01/01/1991
	 8.836,62 

	01/02/1991
	 12.325,60 

	01/03/1991
	 15.895,46 

	01/04/1991
	 17.000,00 

	01/05/1991
	 17.000,00 

	01/06/1991
	 17.000,00 

	01/07/1991
	 17.000,00 

	01/08/1991
	 17.000,00 

	01/09/1991
	 17.000,00 

	01/10/1991
	 42.000,00 

	01/11/1991
	 42.000,00 

	01/12/1991
	 42.000,00 

	01/01/1992
	 42.000,00 

	01/02/1992
	 96.037,33 

	01/03/1992
	 96.037,33 

	01/04/1992
	 96.037,33 

	01/05/1992
	 96.037,33 

	01/06/1992
	 230.000,00 

	01/07/1992
	 230.000,00 

	01/08/1992
	 230.000,00 

	01/09/1992
	 230.000,00 

	01/10/1992
	 522.186,94 

	01/11/1992
	 522.186,94 

	01/12/1992
	 522.186,94 

	01/01/1993
	 522.186,94 

	01/02/1993
	1.250.700,00 

	01/03/1993
	1.250.700,00 

	01/04/1993
	1.709.400,00 

	01/05/1993
	1.709.400,00 

	01/06/1993
	3.303.300,00 

	01/07/1993
	3.303.300,00 

	31/07/1993
	4.639.800,00 

	Data da ocorrência
	Valor histórico (CR$) 

	01/09/1993
	 5.534,00 

	01/10/1993
	 9.606,00 

	01/11/1993
	 12.024,00 

	01/12/1993
	 15.021,00 

	01/01/1994
	 18.760,00 

	01/02/1994
	 32.882,00 

	01/03/1994
	 42.829,00 

	01/04/1994
	 62.662,29 

	01/05/1994
	 96.165,85 

	01/06/1994
	 139.802,57 

	30/06/1994
	 178.172,50 

	Data da ocorrência
	Valor histórico (R$) 

	05/08/1994
	64,79 

	05/08/1994
	29,46 

	08/09/1994
	64,79 

	08/09/1994
	29,46 

	10/10/1994
	70,00 

	10/10/1994
	32,95 

	08/11/1994
	70,00 

	08/11/1994
	33,44 

	07/12/1994
	70,00 

	07/12/1994
	34,06 

	06/01/1995
	70,00 

	06/01/1995
	35,17 

	07/02/1995
	70,00 

	07/02/1995
	50,94 

	07/03/1995
	70,00 

	07/03/1995
	36,54 

	07/04/1995
	70,00 

	07/04/1995
	36,90 

	08/05/1995
	70,00 

	08/05/1995
	37,42 

	07/06/1995
	100,00 

	07/06/1995
	38,13 

	07/07/1995
	139,10 

	07/08/1995
	139,81 

	11/09/1995
	140,78 

	06/10/1995
	141,19 

	08/11/1995
	141,67 

	07/12/1995
	142,25 

	08/01/1996
	142,88 

	07/02/1996
	143,58 

	07/03/1996
	144,21 

	09/04/1996
	144,52 

	08/05/1996
	144,64 

	10/06/1996
	156,95 

	05/07/1996
	157,70 

	07/08/1996
	158,25 

	06/09/1996
	158,75 

	08/10/1996
	112,00 

	07/11/1996
	112,00 

	06/12/1996
	112,00 

	08/01/1997
	112,00 

	07/02/1997
	112,00 

	07/03/1997
	112,00 

	07/04/1997
	112,00 

	08/05/1997
	112,00 

	06/06/1997
	120,00 

	07/07/1997
	120,00 

	07/08/1997
	120,00 

	05/09/1997
	120,00 

	07/10/1997
	120,00 

	07/11/1997
	120,00 

	05/12/1997
	120,00 

	08/01/1998
	120,00 

	06/02/1998
	120,00 

	06/03/1998
	120,00 

	07/04/1998
	120,00 

	08/05/1998
	120,00 

	05/06/1998
	130,00 

	07/07/1998
	130,00 

	07/08/1998
	130,00 

	08/09/1998
	130,00 

	07/10/1998
	130,00 

	09/11/1998
	130,00 

	07/12/1998
	130,00 

	08/01/1999
	130,00 

	05/02/1999
	130,00 

	05/03/1999
	130,00 

	09/04/1999
	130,00 

	07/05/1999
	130,00 

	08/06/1999
	136,00 

	07/07/1999
	136,00 

	06/08/1999
	136,00 

	08/09/1999
	136,00 

	07/10/1999
	136,00 

	08/11/1999
	136,00 

	07/12/1999
	136,00 

	07/01/2000
	136,00 

	07/02/2000
	136,00 

	09/03/2000
	136,00 

	07/04/2000
	136,00 

	08/05/2000
	151,00 

	07/06/2000
	151,00 

	07/07/2000
	151,00 

	07/08/2000
	151,00 

	08/09/2000
	151,00 

	06/10/2000
	151,00 

	13/11/2000
	151,00 

	07/12/2000
	151,00 

	08/01/2001
	151,00 

	07/02/2001
	151,00 

	07/03/2001
	151,00 

	06/04/2001
	151,00 

	08/05/2001
	180,00 

	07/06/2001
	180,00 

	06/07/2001
	180,00 

	07/08/2001
	180,00 

	10/09/2001
	180,00 

	05/10/2001
	180,00 

	08/11/2001
	180,00 

	07/12/2001
	180,00 

	08/01/2002
	180,00 

	07/02/2002
	180,00 

	07/03/2002
	180,00 

	05/04/2002
	180,00 

	08/05/2002
	200,00 

	07/06/2002
	200,00 

	05/07/2002
	200,00 

	07/08/2002
	200,00 

	06/09/2002
	200,00 

	07/10/2002
	200,00 

	07/11/2002
	200,00 

	06/12/2002
	200,00 

	08/01/2003
	200,00 

	07/02/2003
	200,00 

	14/03/2003
	200,00 

	07/04/2003
	200,00 

	08/05/2003
	240,00 

	06/06/2003
	240,00 

	08/07/2003
	240,00 

	07/08/2003
	240,00 

	05/09/2003
	240,00 

	07/10/2003
	240,00 

	07/11/2003
	240,00 

	05/12/2003
	240,00 

	08/01/2004
	240,00 

	06/02/2004
	240,00 

	05/03/2004
	240,00 

	07/04/2004
	240,00 

	07/05/2004
	240,00 

	07/06/2004
	260,00 

	07/07/2004
	260,00 

	06/08/2004
	260,00 

	08/09/2004
	260,00 

	07/10/2004
	260,00 

	08/11/2004
	260,00 

	07/12/2004
	260,00 

	07/01/2005
	260,00 

	10/02/2005
	260,00 

	07/03/2005
	260,00 

	07/04/2005
	260,00 

	06/05/2005
	260,00 

	07/06/2005
	300,00 

	07/07/2005
	300,00 

	05/08/2005
	300,00 

	08/09/2005
	300,00 

	07/10/2005
	300,00 

	08/11/2005
	300,00 

	07/12/2005
	300,00 

	06/01/2006
	300,00 

	07/02/2006
	300,00 

	07/03/2006
	300,00 

	07/04/2006
	300,00 

	08/05/2006
	350,00 

	07/06/2006
	350,00 

	07/07/2006
	350,00 

	07/08/2006
	350,00 

	08/09/2006
	350,00 

	06/10/2006
	350,00 

	08/11/2006
	350,00 

	07/12/2006
	350,00 

	08/01/2007
	350,00 

	07/02/2007
	350,00 

	07/03/2007
	350,00 

	09/04/2007
	350,00 

	08/05/2007
	380,00 

	08/06/2007
	380,00 

	06/07/2007
	380,00 

	07/08/2007
	380,00 

	10/09/2007
	380,00 

	05/10/2007
	380,00 

	08/11/2007
	380,00 

	07/12/2007
	380,00 

	28/12/2007
	380,00 

	31/01/2008
	380,00 

	04/03/2008
	380,00 

	31/03/2008
	415,00 

	30/04/2008
	415,00 

	30/05/2008
	415,00 

	30/06/2008
	415,00 

	31/07/2008
	415,00 

	29/08/2008
	415,00 

	30/09/2008
	415,00 

	31/10/2008
	415,00 

	28/11/2008
	415,00 

	30/12/2008
	415,00 

	30/01/2009
	415,00 

	27/02/2009
	465,00 

	31/03/2009
	465,00 

	30/04/2009
	465,00 

	29/05/2009
	465,00 

	01/07/2009
	465,00 

		Benefício concedido a Maria Bernardina Rodrigues, NB: 30/077.219.800-4:
	Data da ocorrência
	Valor histórico (Cr$) 

	01/11/1983
	 16.228,80 

	01/12/1983
	 28.560,00 

	01/01/1984
	 28.560,00 

	01/02/1984
	 28.560,00 

	01/03/1984
	 28.560,00 

	01/04/1984
	 28.560,00 

	01/05/1984
	 28.560,00 

	01/06/1984
	 48.588,00 

	01/07/1984
	 48.588,00 

	01/08/1984
	 48.588,00 

	01/09/1984
	 48.588,00 

	01/10/1984
	 48.588,00 

	01/11/1984
	 48.588,00 

	01/12/1984
	 83.250,00 

	01/01/1985
	 83.250,00 

	01/02/1985
	 83.250,00 

	01/03/1985
	 83.250,00 

	01/04/1985
	 83.250,00 

	01/05/1985
	 83.250,00 

	01/06/1985
	 166.560,00 

	01/07/1985
	 166.560,00 

	01/08/1985
	 166.560,00 

	01/09/1985
	 166.560,00 

	01/10/1985
	 166.560,00 

	01/11/1985
	 166.560,00 

	01/12/1985
	 300.000,00 

	01/01/1986
	 300.000,00 

	01/02/1986
	 300.000,00 

	28/02/1986
	 300.000,00 

	Data da ocorrência
	Valor histórico (Cz$) 

	01/04/1986
	402,00 

	01/05/1986
	402,00 

	01/06/1986
	402,00 

	01/07/1986
	402,00 

	01/08/1986
	402,00 

	01/09/1986
	402,00 

	01/10/1986
	402,00 

	01/11/1986
	402,00 

	01/12/1986
	402,00 

	01/01/1987
	402,00 

	01/02/1987
	482,40 

	01/03/1987
	482,40 

	01/04/1987
	684,00 

	01/05/1987
	684,00 

	01/06/1987
	820,80 

	01/07/1987
	984,96 

	01/08/1987
	984,96 

	01/09/1987
	984,96 

	01/10/1987
	 1.200,00 

	01/11/1987
	 1.320,00 

	01/12/1987
	 1.500,00 

	01/01/1988
	 1.800,00 

	01/02/1988
	 2.250,00 

	01/03/1988
	 2.640,00 

	01/04/1988
	 3.120,00 

	01/05/1988
	 3.630,00 

	01/06/1988
	 4.356,00 

	01/07/1988
	 5.184,00 

	01/08/1988
	 6.222,00 

	01/09/1988
	 7.776,00 

	01/10/1988
	 9.480,00 

	01/11/1988
	 22.120,00 

	01/12/1988
	 30.800,00 

	01/01/1989
	 40.425,00 

	Data da ocorrência
	Valor histórico (NCz$) 

	01/02/1989
	54,37 

	01/03/1989
	63,90 

	01/04/1989
	63,90 

	01/05/1989
	63,90 

	01/06/1989
	81,40 

	01/07/1989
	81,40 

	01/08/1989
	149,80 

	01/09/1989
	192,88 

	01/10/1989
	249,48 

	01/11/1989
	381,73 

	01/12/1989
	557,33 

	01/01/1990
	788,18 

	01/02/1990
	 1.283,95 

	01/03/1990
	 2.004,37 

	Data da ocorrência
	Valor histórico (Cz$) 

	01/04/1990
	3.674,06

	01/05/1990
	3.674,06

	01/06/1990
	3.674,06

	01/07/1990
	3.857,76

	01/08/1990
	4.904,76

	01/09/1990
	5.203,46

	01/10/1990
	6.056,31

	01/11/1990
	6.425,14

	01/12/1990
	8.329,55

	01/01/1991
	8.836,62

	01/02/1991
	12.325,60

	01/03/1991
	15.895,46

	01/04/1991
	17.000,00

	01/05/1991
	17.000,00

	01/06/1991
	17.000,00

	01/07/1991
	17.000,00

	01/08/1991
	17.000,00

	01/09/1991
	17.000,00

	01/10/1991
	42.000,00

	01/11/1991
	42.000,00

	01/12/1991
	42.000,00

	01/01/1992
	42.000,00

	01/02/1992
	96.037,33

	01/03/1992
	96.037,33

	01/04/1992
	96.037,33

	01/05/1992
	96.037,33

	01/06/1992
	230.000,00

	01/07/1992
	230.000,00

	01/08/1992
	230.000,00

	01/09/1992
	230.000,00

	01/10/1992
	522.186,94

	01/11/1992
	522.186,94

	01/12/1992
	522.186,94

	01/01/1993
	522.186,94

	01/02/1993
	1.250.700,00

	01/03/1993
	1.250.700,00

	01/04/1993
	1.709.400,00

	01/05/1993
	1.709.400,00

	01/06/1993
	3.303.300,00

	01/07/1993
	3.303.300,00

	31/07/1993
	4.639.800,00

	Data da ocorrência
	Valor histórico (CR$) 

	01/09/1993
	 5.534,00 

	01/10/1993
	 9.606,00 

	01/11/1993
	 12.024,00 

	01/12/1993
	 15.021,00 

	01/01/1994
	 18.760,00 

	01/02/1994
	 32.882,00 

	01/03/1994
	 42.829,00 

	01/04/1994
	 62.662,29 

	01/05/1994
	 96.165,85 

	01/06/1994
	 139.802,57 

	30/06/1994
	 178.172,50 

	Data da ocorrência
	Valor histórico (R$) 

	12/08/1994
	94,25 

	15/09/1994
	94,25 

	18/10/1994
	104,74 

	16/11/1994
	103,44 

	14/12/1994
	104,06 

	17/01/1995
	105,17 

	17/02/1995
	120,94 

	14/03/1995
	106,54 

	18/04/1995
	106,90 

	16/05/1995
	107,42 

	14/06/1995
	138,13 

	18/07/1995
	139,10 

	18/08/1995
	139,81 

	15/09/1995
	140,78 

	16/10/1995
	141,19 

	16/11/1995
	141,67 

	15/12/1995
	142,25 

	16/01/1996
	142,88 

	14/02/1996
	143,58 

	14/03/1996
	144,21 

	16/04/1996
	144,52 

	15/05/1996
	144,64 

	18/06/1996
	156,95 

	12/07/1996
	157,70 

	16/08/1996
	156,95 

	20/08/1996
	158,25 

	17/09/1996
	158,75 

	15/10/1996
	112,00 

	14/11/1996
	112,00 

	17/12/1996
	112,00 

	17/01/1997
	112,00 

	21/02/1997
	112,00 

	19/03/1997
	112,00 

	22/04/1997
	112,00 

	15/05/1997
	112,00 

	17/06/1997
	120,00 

	16/07/1997
	120,00 

	14/08/1997
	120,00 

	12/09/1997
	120,00 

	14/10/1997
	120,00 

	18/11/1997
	120,00 

	12/12/1997
	120,00 

	20/01/1998
	120,00 

	17/02/1998
	120,00 

	16/03/1998
	120,00 

	16/04/1998
	120,00 

	18/05/1998
	120,00 

	16/06/1998
	130,00 

	15/07/1998
	130,00 

	14/08/1998
	130,00 

		Benefício concedido a Zolmira Olga Cristina Chemite, NB: 30/073.556.472-8
	Data da ocorrência
	Valor histórico (Cr$) 

	01/09/1983
	 16.228,80 

	01/10/1983
	 17.388,00 

	01/11/1983
	 17.388,00 

	01/12/1983
	 28.560,00 

	01/01/1984
	 28.560,00 

	01/02/1984
	 28.560,00 

	01/03/1984
	 28.560,00 

	01/04/1984
	 28.560,00 

	01/05/1984
	 28.560,00 

	01/06/1984
	 48.588,00 

	01/07/1984
	 48.588,00 

	01/08/1984
	 48.588,00 

	01/09/1984
	 48.588,00 

	01/10/1984
	 48.588,00 

	01/11/1984
	 48.588,00 

	01/12/1984
	 83.250,00 

	01/01/1985
	 83.250,00 

	01/02/1985
	 83.250,00 

	01/03/1985
	 83.250,00 

	01/04/1985
	 83.250,00 

	01/05/1985
	 83.250,00 

	01/06/1985
	 166.560,00 

	01/07/1985
	 166.560,00 

	01/08/1985
	 166.560,00 

	01/09/1985
	 166.560,00 

	01/10/1985
	 166.560,00 

	01/11/1985
	 166.560,00 

	01/12/1985
	 300.000,00 

	01/01/1986
	 300.000,00 

	01/02/1986
	 300.000,00 

	28/02/1986
	 300.000,00 

	Data da ocorrência
	Valor histórico (Cz$) 

	01/04/1986
	402,00 

	01/05/1986
	402,00 

	01/06/1986
	402,00 

	01/07/1986
	402,00 

	01/08/1986
	402,00 

	01/09/1986
	402,00 

	01/10/1986
	402,00 

	01/11/1986
	402,00 

	01/12/1986
	402,00 

	01/01/1987
	402,00 

	01/02/1987
	482,40 

	01/03/1987
	482,40 

	01/04/1987
	684,00 

	01/05/1987
	684,00 

	01/06/1987
	820,80 

	01/07/1987
	984,96 

	01/08/1987
	984,96 

	01/09/1987
	984,96 

	01/10/1987
	 1.200,00 

	01/11/1987
	 1.320,00 

	01/12/1987
	 1.500,00 

	01/01/1988
	 1.800,00 

	01/02/1988
	 2.250,00 

	01/03/1988
	 2.640,00 

	01/04/1988
	 3.120,00 

	01/05/1988
	 3.630,00 

	01/06/1988
	 4.356,00 

	01/07/1988
	 5.184,00 

	01/08/1988
	 6.222,00 

	01/09/1988
	 7.776,00 

	01/10/1988
	 9.480,00 

	01/11/1988
	 22.120,00 

	01/12/1988
	 30.800,00 

	01/01/1989
	 40.425,00 

	Data da ocorrência
	Valor histórico (NCz$) 

	01/02/1989
	54,37 

	01/03/1989
	63,90 

	01/04/1989
	63,90 

	01/05/1989
	63,90 

	01/06/1989
	81,40 

	01/07/1989
	81,40 

	01/08/1989
	149,80 

	01/09/1989
	192,88 

	01/10/1989
	249,48 

	01/11/1989
	381,73 

	01/12/1989
	557,33 

	01/01/1990
	788,18 

	01/02/1990
	 1.283,95 

	01/03/1990
	 2.004,37 

	Data da ocorrência
	Valor histórico (Cr$) 

	01/04/1990
	3.674,06

	01/05/1990
	3.674,06

	01/06/1990
	3.674,06

	01/07/1990
	3.857,76

	01/08/1990
	4.904,76

	01/09/1990
	5.203,46

	01/10/1990
	6.056,31

	01/11/1990
	6.425,14

	01/12/1990
	8.329,55

	01/01/1991
	8.836,62

	01/02/1991
	12.325,60

	01/03/1991
	15.895,46

	01/04/1991
	17.000,00

	01/05/1991
	17.000,00

	01/06/1991
	17.000,00

	01/07/1991
	17.000,00

	01/08/1991
	17.000,00

	01/09/1991
	17.000,00

	01/10/1991
	42.000,00

	01/11/1991
	42.000,00

	01/12/1991
	42.000,00

	01/01/1992
	42.000,00

	01/02/1992
	96.037,33

	01/03/1992
	96.037,33

	01/04/1992
	96.037,33

	01/05/1992
	96.037,33

	01/06/1992
	230.000,00

	01/07/1992
	230.000,00

	01/08/1992
	230.000,00

	01/09/1992
	230.000,00

	01/10/1992
	522.186,94

	01/11/1992
	522.186,94

	01/12/1992
	522.186,94

	01/01/1993
	522.186,94

	01/02/1993
	1.250.700,00

	01/03/1993
	1.250.700,00

	01/04/1993
	1.709.400,00

	01/05/1993
	1.709.400,00

	01/06/1993
	3.303.300,00

	01/07/1993
	3.303.300,00

	31/07/1993
	4.639.800,00

	Data da ocorrência
	Valor histórico (CR$) 

	01/09/1993
	 5.534,00 

	01/10/1993
	 9.606,00 

	01/11/1993
	 12.024,00 

	01/12/1993
	 15.021,00 

	01/01/1994
	 18.760,00 

	01/02/1994
	 32.882,00 

	01/03/1994
	 42.829,00 

	01/04/1994
	 62.662,29 

	01/05/1994
	 96.165,85 

	01/06/1994
	 139.802,57 

	30/06/1994
	 178.172,50 

	Data da ocorrência
	Valor histórico (R$) 

	02/08/1994
	94,25 

	02/09/1994
	94,25 

	05/10/1994
	104,74 

	07/11/1994
	103,44 

	Valor atualizado do débito total (sem juros) em 20/8/2020: R$ 209.187,63 (peça 99) 
	c) autorizar, desde logo, nos termos do art. 28, inciso II, da Lei 8.443/1992, a cobrança judicial das dívidas caso não atendida a notificação;
	d) autorizar, caso solicitado pelo responsável, o pagamento das dívidas em até 36 parcelas mensais e consecutivas, nos termos do art. 26 da Lei 8.443/1992 c/c o art. 217 do Regimento Interno, fixando-lhes o prazo de quinze dias, a contar do recebimento da notificação, para comprovar perante o Tribunal o recolhimento da primeira parcela, e de trinta dias, a contar da parcela anterior, para comprovar os recolhimentos das demais parcelas, devendo incidir sobre cada valor mensal, atualizado monetariamente, os juros de mora devidos, na forma prevista na legislação em vigor;
e) encaminhar cópia da deliberação ao Procurador-Chefe da Procuradoria da República em São Paulo, nos termos do § 3º do art. 16 da Lei 8.443/1992 c/c o § 7º do art. 209 do Regimento Interno do TCU, para adoção das medidas cabíveis; e comunicar-lhe que o relatório e o voto que a fundamentarem podem ser acessados por meio do endereço eletrônico www.tcu.gov.br/acordaos e que, caso haja interesse, o Tribunal pode enviar-lhe cópia desses documentos sem qualquer custo;
f) dar ciência, ao Instituto Nacional do Seguro Social, nos termos do art. 2º, inciso II, da Resolução-TCU 315, de 22/4/2020:
f.1) de que o retardamento injustificado na instauração da TCE que ensejou o processo INSS 35432.001151/2018-17, implicou em inobservância ao art. 1º, § 1º, da então vigente Instrução Normativa-TCU 13, de 4 de dezembro de 1996, e do art. 1º, § 1º, da Instrução Normativa-TCU 56, de 5 de dezembro de 2007, assim como do art. 4º e 11 da Instrução Normativa-TCU 71, de 28 de novembro de 2012;
f.2) da necessidade de dar cumprimento à suspensão de pagamentos irregulares de benefícios assistenciais assim que identificados, no sentido de dar aplicabilidade ao art. 47, inciso II, do Regulamento do Benefício de Prestação Continuada aprovado pelo Decreto 6.214, de 26 de setembro de 2007;
g) encaminhar cópia da deliberação à responsável e ao Instituto Nacional do Seguro Social, para ciência."
2.	O MP/TCU, representado pelo Procurador Júlio Marcelo de Oliveira, manifesta-se, em parecer à peça 103, de acordo com a proposta da unidade técnica.
	É o relatório.

Joyce Batista Neto Scoto (OAB/PR 45.351).

Procurador Júlio Marcelo de Oliveira.

Tomada de contas especial. Concessão irregular de benefícios previdenciários. Citação. Rejeição das alegações de defesa. Contas irregulares. Débito. Prescrição da pretensão punitiva. Determinação. Ciência.

TOMADA DE CONTAS ESPECIAL (TCE)

Secretaria de Controle Externo de Tomada de Contas Especial (Secex-TCE).

Trata-se de Tomada de Contas Especial instaurada por Instituto Nacional do Seguro Social (INSS) , em desfavor de Vasthi Martins Batista Neto, em razão da concessão irregular de benefícios previdenciários no âmbito da Agência de Previdência Social de Registro/SP, vinculada à Gerência Executiva do INSS em Santos/SP (GEX Santos) .
2.	Por meio do Processo Administrativo Disciplinar (PAD) INSS 35000.000278/94-05, o INSS verificou que a então servidora Vasthi Martins Batista Neto concedeu benefícios de aposentadoria por tempo de serviço sem que os beneficiários computassem o tempo mínimo exigido.
3.	Conforme o Relatório de TCE elaborado pelo INSS (peça 56) , a mencionada servidora foi responsabilizada pela concessão irregular de benefícios de aposentadoria às beneficiárias Antonia Xavier Nardes, Maria Bernardina Rodrigues e Zolmira Olga Cristina Chemite. A conduta imputada à responsável no cometimento da irregularidade foi a realização de pesquisas fictas para comprovação, junto a tomadores de serviços e testemunhas, das prestações de serviços declaradas pelas beneficiárias em seus requerimentos de aposentadoria por tempo de serviço. Conforme depoimentos prestados pelos declarados tomadores de serviços, testemunhas e pelas próprias beneficiárias perante a Comissão de Inquérito Administrativo do INSS, os mesmos não foram visitados ou entrevistados por qualquer servidor do INSS, declarando, ao mesmo tempo, que as beneficiárias não trabalharam para os declarados tomadores de serviços ou não trabalharam pelo tempo declarado, e, no caso das testemunhas, declararam desconhecer que as beneficiárias prestaram os serviços declarados.
4.	Dessa forma, o INSS instaurou a presente tomada de contas especial, imputando à responsável débito solidariamente com as beneficiárias Antonia Xavier Nardes e Maria Bernardina Rodrigues, correspondente aos benefícios recebidos indevidamente. Foi afastada a solidariedade da beneficiária Zolmira Olga Cristina Chemite ante a sua não localização e o desconhecimento do seu CPF, conforme apontado no Relatório de TCE (peça 56) .
5.	No âmbito deste Tribunal, a Secex-TCE afastou a responsabilidade das beneficiárias, ante a inexistência de indícios da sua participação na concessão irregular de benefício previdenciário, nos termos da jurisprudência firmada nesta Corte. Assim, foi promovida a citação de Vasthi Martins Batista Neto, imputando-lhe os débitos decorrentes dos benefícios irregulares pagos às três beneficiárias.
6.	As alegações de defesa apresentadas em resposta à citação foram analisadas por meio da instrução transcrita no relatório parte desta deliberação. Naquela peça, é proposta a rejeição dos argumentos apresentados, com o julgamento pela irregularidade das presentes contas, imputando-se o débito no valor apurado à responsável. Ante a constatação da prescrição da pretensão punitiva, não é proposta a aplicação de multa. 
7.	A Secex-TCE propõe, ainda, dar ciência ao INSS acerca das seguintes ocorrências:
	a) retardamento injustificado na instauração desta tomada de contas especial; e
	b) necessidade de dar cumprimento à suspensão de pagamentos irregulares de benefícios assistenciais assim que identificados.
8.	O Ministério Público junto ao TCU avalizou a proposta da unidade técnica.
9.	Acolho o encaminhamento proposto pela Secex-TCE, cuja análise adoto como parte das minhas razões de decidir. Entretanto, entendo caber ajuste no valor do débito imputado.
10.	Conforme apurado internamente no âmbito do INSS, a ex-servidora Vasthi Martins Batista Neto teve participação na concessão irregular de benefícios previdenciários de aposentadoria por tempo de serviços a beneficiários que não conseguiram comprovar o tempo de serviço declarado no seu requerimento de aposentadoria junto ao INSS. Fundamental para a comprovação desse tempo de serviço era a pesquisa realizada junto não só aos requerentes, mas aos declarados tomadores de serviços desses beneficiários, bem como de testemunhas capazes de corroborar as declarações. Conforme restou apurado no Processo Administrativo Disciplinar (PAD) INSS 35000.000278/94-05, a responsável foi incumbida da realização dessa pesquisa no âmbito dos requerimentos formulados por Antonia Xavier Nardes e Zolmira Olga Cristina Chemite.  
11.	No caso do benefício concedido a Antonia Xavier Nardes, a pesquisa a cargo da responsável (peça 75, p. 10-11) , apontou ter sido entrevistados Bernardo Paiva, como tomador dos serviços da beneficiária, bem com Antonio Soares e Juvenal Rodrigues, na qualidade de testemunhas, e que essas pessoas teriam confirmado a prestação de serviço da beneficiária como lavadeira para Bernardo Paiva no período de 1960 a 1965. Entretanto, essas entrevistas foram negadas em depoimentos colhidos durante o PAD, fornecidos pela beneficiária e por Antonio Soares, onde declararam nunca terem sido visitados/entrevistados por servidor do INSS, sendo que a própria beneficiária declarou que trabalhou para Bernardo Paiva por três anos e não cinco anos como constou de sua Declaração de Renda Mensal Vitalícia.
12.	Quanto ao benefício concedido a Zolmira Olga Cristina Chemite, a pesquisa também a cargo da responsável (peça 77, p. 12-13) apontou terem sido entrevistados a interessada, Ernesto Monteiro e Ulisses de Souza, como testemunhas, e que essas pessoas teriam confirmado a prestação de serviço da beneficiária como lavadeira para Eulália Costa Xavier. A entrevista de Ulisses de Souza foi por ele negada em depoimento colhido durante o PAD, onde declarou não ter sido visitado/entrevistado por servidor do INSS e que desconhecia que a interessada tenha trabalhado para Eulália Costa Xavier, na condição de lavadeira. 
13.	Portanto, em relação a essas duas beneficiárias, não resta dúvidas quanto à responsabilidade da ex-servidora Vasthi Martins Batista Neto na concessão irregular do benefício. Tivesse ela cumprido com seu dever funcional de promover as entrevistas, e não apenas simulá-las, os tempos de serviços declarados pelas requerentes não teriam sido comprovados e, por consequência, o benefício não teria sido concedido. Portanto, resta estabelecido o nexo de causalidade entre a conduta desidiosa da responsável e o dano causado ao erário, razão porque deve ser responsabilizada por esse dano. 
14.	Quanto às beneficiárias, acolho o posicionamento da Secex-TCE no sentido de afastar suas responsabilidades, pois, conforme apontado pela unidade técnica, o simples fato de as requerentes terem solicitado o benefício sem comprovar os tempos de serviço declarados não constitui irregularidade. Não havendo nos autos outros indícios das suas participações na concessão irregular dos benefícios, nos termos da jurisprudência deste Tribunal, não cabe a responsabilização dessas beneficiárias.
15.	Passo a tratar agora do benefício concedido a Maria Bernardina Rodrigues.
16.	Conforme apurado, neste caso a pesquisa também constatada como fictícia, ficou a cargo do então servidor José Francisco Gomes (peça 82, p. 2) , o qual não foi responsabilizado nestes autos. Não me parece, portanto, caber imputar à responsável o débito referente aos benefícios indevidamente pagos a essa beneficiária, sob o argumento de que os demais atos do processo, da entrada até a concessão, com exceção da realização da pesquisa, foram praticados pela responsável. Conforme já mencionado, essa pesquisa mostra-se, a partir das informações dos autos, como o principal - e talvez o único - procedimento capaz confirmar o tempo de serviço declarado, evitando a concessão de benefícios a solicitantes que não atendem ao requisito.
17.	Quanto às alegações de defesa apresentadas pela responsável em resposta à sua citação, verifico que os argumentos estão centrados basicamente em três questões:
	a) o tempo decorrido desde os fatos e as omissões da administração, prejudicando o exercício pleno do direito de defesa;
	b) o direito de cobrar a dívida estaria prescrito; e
	c) a correção monetária do débito seria abusiva.
18.		Entendo que as análises realizadas pela Secex-TCE quanto à primeira e à última alegação as refutam adequadamente, razão porque deixo de tecer considerações adicionais sobre esses argumentos.
19.		Entretanto, com relação às alegações acerca da prescrição da ação de ressarcimento, em adendo à análise da unidade técnica, entendo não incidir ao caso tal prescrição, mesmo em face do entendimento do Supremo Tribunal Federal exarado por ocasião do julgamento do RE 636.886/AL. Na mencionada decisão, conforme confirmado no julgamento dos embargos de declaração opostos pela Advocacia-Geral da União, o ministro Alexandre de Moraes, relator do processo, anotou que  "[a]  pretensão de  ressarcimento  ao  erário  em  face  de  agentes públicos reconhecida em acórdão de Tribunal de Contas prescreve na forma da Lei 6.830/1980 (Lei de Execução Fiscal) ". Portanto, o enunciado se refere à fase de execução judicial do título executivo decorrente de deliberação do Tribunal de Contas, uma vez que a prescrição se dá na forma da Lei 6.830/1980 (Lei de Execuções Fiscais) . 
20.	O Plenário do STF, em julgamento virtual encerrado no dia 20/8/2021, rejeitou os Embargos de Declaração opostos pela Advocacia-Geral da União contra o referido julgado, por 8 votos a 2, vencidos os Ministros Luís Roberto Barroso e Édson Fachin apenas na tese de que a decisão deveria modular efeitos prospectivos. Nessa oportunidade o Relator da matéria, Ministro Alexandre de Moraes, pontuou o seguinte em seu voto, no que foi acompanhado pelos demais votos vencedores:
	" (...) 
	Os argumentos acima elencados conduzem à conclusão no sentido de que a pretensão executória de título executivo proveniente de decisão do TCU da qual resulte imputação de débito ou multa é prescritível; e, portanto, a ela se aplica o prazo prescricional da Lei de Execução Fiscal.
	Nenhuma consideração houve acerca do prazo para constituição do título executivo, até porque esse não era o objeto da questão cuja repercussão geral foi reconhecida no Tema 899, que ficou adstrito, como sobejamente já apontado, à fase posterior a formação do título.
	Reitere-se: Após a conclusão da tomada de contas, com a apuração do débito imputado ao jurisdicionado, a decisão do TCU formalizada em acórdão terá eficácia de título executivo e será executada conforme o rito previsto na Lei de Execução Fiscal (Lei 6.830/1980) , por enquadrar-se no conceito de dívida ativa não tributária da União, conforme estatui o art. 39, § 2º, da Lei 4.320/1964.
	Assim, são impertinentes as alegações do embargante no sentido de que devem ser esclarecidos o regramento, bem como os marcos inicial, suspensivos e interruptivos do prazo de prescrição, aplicáveis para o exercício da pretensão punitiva pelo TCU." 
	(...) (RE 636886 ED; Relator Ministro Alexandre de Moraes) (grifos acrescidos) .
21.	A decisão não atinge, portanto, a fase constitutiva do título executivo, a cargo dos Tribunais de Contas, mas sim a fase de sua execução, no âmbito do poder judiciário. Mantém-se, assim, jurisprudência deste Tribunal, conforme a Súmula 282, estabelecendo que as ações de ressarcimento movidas pelo Estado contra os agentes causadores de dano ao erário são imprescritíveis.
22.	Acolho, ainda, a proposta de dar ciência ao INSS acerca do retardamento injustificado na instauração desta tomada de contas especial e da necessidade de dar cumprimento à suspensão de pagamentos irregulares de benefícios assistenciais assim que identificados. 
23.	Quanto ao retardamento na instauração desta TCE, conforme apontado pela Secex-TCE, a denúncia acerca das irregularidades objeto deste processo chegou ao INSS em 1983, enquanto que a autuação desta TCE veio a ocorrer 8/11/2018. A excessiva e injustificada demora, além de ensejar a prescrição da pretensão punitiva nestes autos, impede até mesmo a responsabilização por esse retardamento.
24.	No tocante à suspensão de pagamentos irregulares de benefícios, constatou-se que os pagamentos irregulares a Zolmira Olga Cristina Chemite se estenderam por dois meses após a apuração da irregularidade da concessão. No caso de Antonia Xavier Nardes e Maria Bernardina Rodrigues, entretanto, esses pagamentos se estenderam até 1º/7/2009, apesar de as irregularidades terem sido caracterizadas em 1994. Lamentavelmente, também nestes casos, o longo tempo decorrido para a instauração desta TCE impede a responsabilização pela continuidade desses pagamentos.
25.	Verifico, ainda, que o PAD que deu origem a esta tomada de contas especial responsabilizou também a Sra. Maria Sebastiana de Oliveira Paiva, ex-servidora também lotada na Agência de Previdência Social de Registro/SP, pelo cometimento das irregularidades relativas à concessão irregular de benefícios previdenciários a vários beneficiários. A mencionada servidora, também conhecida como "Marioca", é citada pelos beneficiários ouvidos pela Comissão de Inquérito Administrativo Disciplinar instaurada pelo INSS (peça 8) como intermediadora na concessão irregular dos benefícios previdenciários, aparentemente com finalidades eleitorais em benefício próprio, vez que veio a se tornar prefeita do Município de Cananéia/SP, região de domicílio desses beneficiários, cujos benefícios foram concedidos na agência do INSS de Registro/SP.
26.	Em razão do PAD, a mencionada ex-servidora, já aposentada, recebeu como pena a cassação de sua aposentadoria (peça 11) . Além disso, o parecer jurídico sobre o PAD (peça 10) menciona que "a Coordenação de Administração de Pessoal/INSS, sugeriu fosse o processo examinado para Tomada de Contas Especiais-TCE, objetivando a atualização dos cálculos referentes ao prejuízo financeiro causado pelas acusadas à Instituição". As acusadas, no caso, são Vasthi Martins Batista Neto, responsável na presente TCE, e Maria Sebastiana de Oliveira Paiva, sobre a qual não há notícias de instauração de TCE ou do seu encaminhamento a este Tribunal. Dessa forma, entendo caber assinar prazo para que o INSS instaure e encaminhe à Controladoria-Geral da União a tomada de contas especial em relação a esta última.
27.	Por fim, deixo de acolher a proposta de se autorizar, desde já, o parcelamento da dívida por entender que essa autorização depende de solicitação expressa por parte do devedor.
28.	Nos termos do art. 16, § 3º, da LO/TCU, c/c o § 7º do art. 209 do RI/TCU, deve ser enviada cópia da deliberação proferida nestes autos à Procuradoria da República no Estado de São Paulo para o ajuizamento das ações que considere cabíveis.
	Ante o exposto, manifesto-me por que o Tribunal aprove o Acórdão que ora submeto à apreciação deste Colegiado.
TCU, Sala das Sessões Ministro Luciano Brandão Alves de Souza, em 8 de março de 2022.
AUGUSTO SHERMAN CAVALCANTI 
Relator